臺灣板橋地方法院交通事件裁定　　　　94年度交聲字第1539號
原處分機關　交通部公路總局臺北區監理所
異　議　人　甲○○
即受處分人
上列異議人因違反道路交通管理處罰條例案件，對於交通部公路
總局臺北區監理所民國九十四年七月二十九日北監營字第裁四０
—ＡＢ0000000號所為之裁決處分（原舉發案號：臺北市
政府警察局北市警交大字第ＡＢ0000000號），聲明異議
，本院裁定如下：
    主  文
原處分撤銷。
甲○○汽車駕駛人，行車速度，超過規定之最高時速，處罰鍰新
臺幣壹仟柒佰元，並記違規點數壹點。
    理  由
一、原處分意旨略以：異議人即受處分人甲○○於民國九十四年
    五月二十二日上午九時三十三分許，駕駛車號三七０—ＬＫ
    號營業小客車，行經行車速限為時速四十公里之臺北市○○
    ○路慢車道時，因行車速度為五十四公里、超過規定之最高
    時速未滿二十公里之違規行為，經雷射感應測速照相機測得
    拍照，而為警逕行舉發，原處分機關乃依道路交通管理處罰
    條例第四十條第一項之規定，裁處罰鍰新臺幣一千七百元。
二、異議意旨略以：臺北市○○○路之建物均有門牌號碼或場所
    名稱，舉發通知單上卻未寫出違規地點；且與敦化北路同樣
    設有快慢車道分隔線之中山南北路、仁愛路、辛亥路等，均
    設有最高速限四十公里或五十公里之標誌，惟敦化北路無任
    何標誌，原舉發機關竟在此路段測速照相，豈非陷阱？況道
    路交通安全規則多達上百條，異議人豈能熟記每一條規則，
    是一般駕駛人駕車定是依照標線、標誌，而非道路交通安全
    規則行駛，為此聲明異議，請求撤銷原處分云云。
三、按汽車駕駛人，行車速度，超過規定之最高時速者，處新臺
    幣一千二百元以上二千四百元以下罰鍰，並記違規點數一點
    ，道路交通管理處罰條例第四十條第一項前段、第六十三條
    第一項第一款分別定有明文。
四、經查：
  (一)異議人甲○○確有於九十四年五月二十二日上午九時三十三
    分許，駕駛車號三七０—ＬＫ號營業小客車，以時速五十四
    公里之車速行駛於臺北市○○○路（南往北）慢車道，經雷
    達感應測速照相機測得拍照，由臺北市政府警察局以北市警
    交大字第ＡＢ0000000號舉發違反道路交通管理事件
    通知單舉發一情，有臺北市政府警察局北市警交大字第ＡＢ
    0000000號舉發違反道路交通管理事件通知單影本一
    紙、舉發照片一張在卷可稽，此部分之事實自堪認定。
  (二)又本件異議人違規之地點係在臺北市○○○路市立體育場前
    慢車道（南往北），有臺北市政府警察局松山分局九十四年
    七月十三日北市警松分交字第０九四三二一三一二００號函
    一件及舉發照片一張可參，足見異議人之違規地點並非不明
    ，不過係舉發機關在舉發違反道路交通管理事件通知單中僅
    記載其大略之位置為敦化北路慢車道，而未記載其詳細之位
    置為敦化北路市立體育場前慢車道而已，此對異議人之違規
    行為並無影響，是異議人以舉發違反道路交通管理事件通知
    單中未記載其違規之詳細處所為辯，自無可採。
  (三)又行車速度，依速限標誌或標線之規定，無標誌或標線者，
    應依左列規定：一行車時速不得超過五０公里。但在未劃設
    車道線、行車分向線之道路，或設有快慢車道分隔線之慢車
    道，時速不得超過四０公里，道路交通安全規則第九十三條
    第一項第一款定有明文。查本件違規地點為臺北市○○○路
    南往北方向之慢車道，已如前述，為設有快慢車道分隔線之
    慢車道，且未設有速限標誌，依上開規定，其最高速限為時
    速四十公里，異議人以時速五十四公里之車速行駛於該路段
    ，自已超過規定之最高時速；而道路交通安全規則乃一般駕
    駛人、行人參與道路交通之共同依據，一般民眾均需對之詳
    加瞭解，異議人既考領有小型車職業駕駛執照，對於相關之
    交通安全規則更應詳加瞭解並確實遵守，且我國對於任何車
    種之駕駛執照之取得，均設有筆試測驗之門檻，其筆試之內
    容即道路交通安全規則等相關之交通法規，可見對於道路交
    通安全規則之認識，乃國家賦予一般駕駛人之義務，駕駛人
    絕無以道路交通安全規則之規定繁多，作為其可不知相關規
    定之藉口，是異議人以其不知法律為辯，自無可採；再者，
    一般駕駛人均有遵照標誌或道路交通安全規則所定行車速度
    行駛之義務，是縱臺北市○○○路慢車道上並未設置有速限
    標誌，惟依上開道路交通安全規則之規定，一般駕駛人均應
    知悉該路段之速限即為時速四十公里，舉發機關並無任何使
    異議人誤認該路段之速限並非時速四十公里之行為存在，何
    來陷阱之說，是異議人所辯，均無可採。
五、綜上所述，異議人確有於上揭時地，駕駛上開汽車，行車速
    度，超過規定之最高時速之違規事實，已臻明確，而原處分
    機關認應依道路交通管理處罰條例第四十條第一項、違反道
    路交通管理事件統一裁罰基準表之規定，裁處異議人罰鍰新
    臺幣一千七百元，固非無見。然關於汽車駕駛人行車速度超
    過規定之最高時速者，除應依道路交通管理處罰條例第四十
    條第一項處罰鍰外，並應予記違規點數一點，同條例第六十
    三條第一項第一款已有明定，原處分機關對此部分之違規事
    實僅科處罰鍰新臺幣一千七百元，而漏未裁處並記違規點數
    一點，自有未洽。因之，本件異議人聲明異議雖無理由，惟
    原處分既有上開可議之處，自應由本院將原處分撤銷，依道
    路交通管理處罰條例第四十條第一項及同條例第六十三條第
    一項第一款、違反道路交通管理事件統一裁罰基準表之規定
    ，自為裁定如主文第二項所示，以資適法。
據上論斷，應依道路交通案件處理辦法第二十條，裁定如主文。
中　　華　　民　　國　九十四　年　　九　　月　十三　　日
                        交通法庭法  官    曾淑娟
上列正本證明與原本無異。
如不服本裁定，應於裁定送達後五日內向本院提出抗告狀。
                                書記官    陳金鳳
中　　華　　民　　國　九十四　年　　九　　月　十四　　日
